【裁判字號】    94,易,297
【裁判日期】    950620
【裁判案由】    違反著作權法
【裁判全文】
臺灣屏東地方法院刑事判決               94年度易字第297號
公  訴  人  臺灣屏東地方法院檢察署檢察官
被      告  丙○○
選任辯護人  孔福平律師
上列被告因違反著作權法案件，經檢察官提起公訴（94年度偵字
第1643號），本院判決如下：
    主  文
丙○○無罪。
    理  由
一、公訴意旨略以：被告丙○○係位於屏東縣東港鎮○○路152
    之9 號「東藝雕塑行」之負責人，明知附表所示之水泥塑像
    均係他人（即己○○）所有之美術著作，竟意圖營利，於不
    詳時、地，先取得告訴人所創作之水泥塑像後，以該水泥塑
    像進行製模，待模組完成後，再將水泥灌入模組內，待水泥
    乾固後，即完成重製前述美術著作，並將完成之重製品放置
    於「東藝雕塑行」內展示出售。嗣於民國92年7 月間由李宗
    府至「東藝雕塑行」時，發覺該雕塑行有重製附表所示之美
    術著作，己○○遂於同年8 月27日委由甲○○至「東藝雕塑
    行」購買其中之財、子、壽水泥雕像5 組，因認被告丙○○
    涉有著作權法第91條第1項之罪嫌等語。
二、按犯罪事實應依證據認定之，無證據不得認定其犯罪事實。
    又不能證明被告犯罪者，應諭知無罪之判決，刑事訴訟法第
    154 條第2 項、第301 條第1 項分別定有明文。另事實之認
    定，應憑證據，如未能發現相當證據，或證據不足以證明，
    自不能以推測或擬制之方法，為裁判基礎；又認定犯罪事實
    ，所憑之證據，雖不以直接證據為限，間接證據亦包括在內
    ，然無論直接或間接證據，其為訴訟上之證明，須於通常一
    般之人均不致於有所懷疑，而得確信其為真實之程度者，始
    得據之為有罪之認定，倘其證明尚未達到此一程度，而有合
    理性懷疑之存在時，即無從為有罪之認定；再告訴人之告訴
    ，係以使被告受刑事訴追為目的，是其陳述是否與事實相符
    ，仍應調查其他證據以資審認，此分別有最高法院40年臺上
    字第86號、76年臺上字第4986號、52年臺上字第1300號判例
    可資參照。況且，刑事訴訟法第161 條已於91年2 月8 日修
    正公布，其第1 項規定：檢察官就被告犯罪事實，應負舉證
    責任，並指出證明之方法。因此，檢察官對於起訴之犯罪事
    實，應負提出證據及說服之實質舉證責任。倘其所提出之證
    據，不足為被告有罪之積極證明，或其指出證明之方法，無
    從說服法院以形成被告有罪之心證，基於無罪推定之原則，
    自應為被告無罪判決之諭知。
三、公訴意旨認被告涉有著作權法第91條第1 項之罪嫌，係以告
    訴人己○○之指訴、證人甲○○、李宗府及戊○○之陳述、
    照片19張、估價單1 紙及屏東縣警察局東港分局94年3 月15
    日至「東藝雕塑行」搜索後所拍攝之照片6 張為其論罪依據
    ，訊據被告丙○○堅詞否認有何違反著作權法犯行，辯稱：
    告訴人所提出之雕塑品非從被告處購買取得，且被告係兄弟
    分產後方取得「東藝雕塑行」內之雕像，並未重製附表所示
    之雕像等語，經查：
(一)、按違反著作權法第91條第1 項之要件，除告訴人擁有該著作
    之著作財產權外，尚須行為人有重製上開著作之行為，倘無
    重製行為，縱告訴人擁有著作財產權，仍與該條之構成要件
    不相當。
(二)、就證人甲○○是否曾於92年8 月27日至被告所有之「東藝雕
    塑行」購買雕像及所得之雕像為何一情，證人甲○○於本院
    審理時證述：92年8 月27日受老闆己○○之託，至東藝雕塑
    行購買財、子、壽等類似其公司的產品5 組，共10個雕像，
    同時亦攝有照片。買回來後，即將雕像交給李宗府，估價單
    交給己○○。其不清楚買回來之物品現今是否仍存在，因為
    其已經2 年未到工廠去了等語（本院卷第57頁正面、背面、
    第58頁背面至第59頁）。故依證人甲○○上開陳述，其於92
    年8 月27日購得之雕像，早已交由告訴人己○○保管。而告
    訴人己○○於94年9 月9 日提出如意童等雕像共6 尊於臺灣
    屏東地方法院檢察署，有臺灣屏東地方法院屏檢瑞平94蒞33
    55字第18869 號函附卷足參（本院卷第40頁）。經本院於審
    理期日依法調取後，命證人甲○○當庭辨識是否為其於92年
    8 月27日至「東藝雕塑行」購得之物，證人甲○○答稱無法
    辨認；另就告訴人己○○提出附於警卷之照片，經本院當庭
    提示，詢問證人甲○○是否為其於92年8 月27日所攝，其亦
    稱未曾看到洗出來的照片，所以不清楚，但是其記得內容是
    等語（本院卷第58頁背面、第59頁正面）。是依上以觀，告
    訴人己○○於94年9 月9 日提出於臺灣屏東地方法院檢察署
    之雕像是否出自被告之「東藝雕塑行」已值存疑。
(三)、告訴人己○○另提出證人甲○○至「東藝雕塑行」購物時取
    得之估價單1 紙，其上蓋有「東藝雕塑行」之統一發票專用
    章，並有品名：人物（財子壽）、規格：3 尺3 、數量：5
    組之記載（發查卷第18頁）。就此，證人甲○○於偵查中證
    稱上開估價單係丙○○之妻所開立（發查卷第30頁），然被
    告雖承認上開估價單係出自其妻丁○○○，惟稱上開估價單
    除店章為真實外，其餘書寫處並非其妻丁○○○所為。而證
    人丁○○○於本院審理時亦證述：「我沒有印象甲○○有跟
    我買東西，估價單是我蓋的印章沒有錯，我是交給一位向我
    買東西的人，他說他要加成賣出去，所以叫我不要先寫內容
    ，但是因為他要跟老闆請錢，所以請我蓋章會比較逼真」等
    語（本院卷第116 頁正面）。嗣經本院當庭命其書寫估價單
    上書寫之內容5 遍，其筆跡內容與上開估價單上書寫方式、
    筆法顯然不同，有丁○○○當庭書寫之筆跡1 紙在卷可參（
    本院卷第118 頁正面），是上開估價單雖係證人丁○○○所
    交付予證人甲○○，惟其上之記載既非丁○○○所書寫，即
    難以證明證人甲○○於92年8 月27日購自「東藝雕塑行」之
    物品為何，更難以證明告訴人於94年9 月9 日提出於臺灣屏
    東地方法院檢察署之雕像是否出自被告之「東藝雕塑行」。
(四)、告訴人己○○於92年10月6 日向臺灣屏東地方法院檢察署提
    出被告丙○○侵害著作財產權之告訴後，於93年3 月15 日
    ，屏東縣警察局東港分局持本院核發之搜索票至丙○○所有
    之「東藝雕塑行」搜索時，並未扣得任何告訴人所指之重製
    雕像或模具，有搜索扣押筆錄1 份及現場照片6 張在卷可參
    （警卷第13至第21頁），故被告究竟以何方法侵害告訴人之
    著作財產權，依搜索結果並無相關物證足以佐證。
(五)、綜上所述，告訴人指稱被告侵害其著作財產權，依告訴人提
    出之雕像尚不足以證明係購自於被告之「東藝雕塑行」，且
    未有相關之雕像及模具扣案以資佐證，則依本件公訴人所舉
    之證據，尚難證明被告有何重製附表所示告訴人所有美術著
    作之行為，揆諸首開說明，自不得以擬制或推測之方式認定
    被告有重製告訴人所有美術著作之犯行。此外，復查無其他
    證據足以證明被告有何違反著作權法之情事，不能證明被告
    犯罪，自應為無罪之諭知。
四、本件既經諭知被告無罪，公訴人聲請併案審理部分（95年度
    偵字第703 號）即難認與本件有何裁判上一罪之關係，此部
    分本院即無從審理，爰退請檢察官另行卓處，附此敘明。
據上論斷，應依刑事訴訟法第301條第1項，判決如主文。
本案經檢察官乙○○到庭執行職務。
中    華    民    國    95    年    6     月    20    日
                  刑事第三庭    審判長法  官  楊清安
                                      法  官  楊萬益
                                      法  官  柯雅惠
以上正本證明與原本無異。
如不服本判決應於收受本判決送達後十日內向本院提出上訴書狀，
其未敘述上訴理由者，並得於提起上訴後十日內向本院補提理由
書狀（均須按他造當事人之人數附繕本）「切勿逕送上級法院」
                                書記官  唐淑嫻
中    華    民    國    95    年    6     月    20    日


司法院資訊處製作；財團法人民間司法改革基金會備份。
